【裁判字號】    89,訴緝,21
【裁判日期】    900522
【裁判案由】    偽造文書
【裁判全文】
臺灣花蓮地方法院刑事判決                          八十九年度訴緝字第二一號
    公  訴  人  臺灣花蓮地方法院檢察署檢察官
    被      告  甲○○
右列被告因偽造文書等案件，經檢察官提起公訴（八十九年度偵字第二００四號），
本院判決如左：
    主  文
甲○○行使偽造私文書，足以生損害於公眾及他人，處有期徒刑肆月，如易科罰金，
以參佰元折算壹日。
    事  實
一、甲○○係設於花蓮縣吉安鄉○○村○○○街一五０號，以李劉玉妹（由檢察官另
    案為不起訴處分）為名義負責人之財神工程行之實際負責人，負責該工程行之實
    際營運，為從事業務之人，嗣該工程行於八十二年八月間，因辦理變更原負責人
    李劉金花為甲○○，而應結算稅捐時，明知該工程行所僱用之工人乙○○，於該
    工程行自八十二年三月至八月份工作期間，均積欠工資未發，竟在該工程行內，
    持乙○○先前報稅交付之印章，盜用乙○○之印章，偽造不實之乙○○在八十二
    年三月至八月之工作期間，已領得薪資十萬八千元之薪資單六紙，用以表示乙○
    ○已領取薪資之證明，並於八十二年八月間，在花蓮市○○路二二九之二號之黃
    蕙珠會計事務所交予不知情之黃蕙珠，填製不實之會計憑證即各類所得扣繳暨免
    扣繳憑單後，連同上揭薪資表於八十二年十月間，持以向財政部臺灣省北區國稅
    局花蓮縣分局申報該工程行八十二年度營利事業所得稅，足以生損害於乙○○及
    稅捐稽徵機關核課稅捐之正確性（惟未生逃漏稅捐之結果）。嗣經乙○○對李劉
    玉妹提出告訴後，始查知上情。
二、案經臺灣花蓮地方法院檢察署檢察官自動偵查起訴。
    理  由
一、右揭事實，業據被告甲○○坦承不諱。核與被害人乙○○指訴於八十二年三月至
    八月間，並未自財神工程行領取工資之情；證人李劉玉妹所供稱：財神工程行之
    實際負責人是甲○○，渠僅為掛名等事實；證人即為財神工程行申報營利事業所
    得稅之會計事務所人員黃蕙珠所證稱：因辦理財神工程行負責人由李劉金花變更
    為甲○○，而由甲○○提供乙○○之薪資單等資料委託報稅。此外復有財政部台
    灣省北區國稅局各類所得扣繳暨免扣繳憑單影本二紙，及記載有乙○○自財神工
    程行領取八十二年三月份至八月份薪資共計十萬八千元之薪資單在卷足稽。另被
    告行使前述之私文書及不實登載之業務上文書，雖未造成財神工程行逃漏營利事
    業所得稅，財政部台灣省北區國稅局花蓮分局九十年四月六日北區國稅花縣審字
    第九０一０三七三九號函可按，然亦造成稅務機關誤認乙○○已領上述所得，已
    足生損害於乙○○及稅務機關核稅之正確性。事證明確，被告犯行洵堪認定。
二、按營利事業填報扣繳憑單，乃附隨其業務而製作，不得謂非業務上所掌之文書。
    被告為營利事業之實際負責人，依所得稅法第九十二條，有就已扣繳稅款數額填
    發扣繳憑單之義務，此項事務自亦屬前述定義之業務。被告為從事業務之人，明
    知為不實之事項，竟利用欠缺犯罪故意之黃蕙珠，登載於其業務上應作成之扣繳
    憑單，並進而行使，自應負行使業務不實登載文書罪之責任。核被告所為係犯刑
    法第二百十六條、第二百十條、第二百十五條之行使偽造私文書罪及行使業務上
    登載不實文書罪。被告盜用乙○○印章為其偽造私文書之部分行為，不另論罪。
    其偽造私文書及為業務登載不實文書罪均為其行使各該偽造文書犯行之高度行為
    ，亦不另論罪。被告所犯之前開二罪間有方法結果之牽連關係，為裁判上一罪之
    牽連犯所吸收，應從較重之行使偽造私文書罪論處。爰審酌被告素行不佳，犯後
    藏匿他處致遭通緝等一切情狀，量處如主文所示之刑，並諭知易科罰金之標準。
    又被告行為後，刑法第四十一條業於九十年一月四日修正為：「犯最重本刑為五
    年以下有期徒刑以下之刑之罪，而受六月以下有期徒刑或拘役之宣告，因身體、
    教育、職業或家庭之關係，執行顯有困難者，得以一元以上三元以下折算一日，
    易科罰金。」，並於九十年一月十日經總統公布施行，被告行為後法律既有變更
    ，比較新舊法之結果，以修正後之規定對被告較為有利，依刑法第二條第一項前
    段，應適用裁判時的新法，即裁判時之刑法第四十一條第一項前段之規定，定其
    易科罰金之折算標準。至偽造之乙○○八十二年度薪資表及八十二年度各類所得
    扣繳暨免扣繳憑單，業已送至上揭稅捐單位申報，已非被告所有，自毋庸為沒收
    之諭知，附此敘明。
據上論斷，應依刑事訴訟法第二百九十九第一項前段，刑法第二條第一項前段、第二
百十六條、第二百十條、第二百十五條、第五十五條、第四十一條第一項前段、罰金
罰鍰提高標準條例第一條前段、第二條判決如主文。
本案經檢察官李子春到庭執行職務。
中      華      民      國      九十    年      五      月    二十二    日
                                臺灣花蓮地方法院刑事庭
                                    法  官  吳  順  龍
右正本證明與原本無異。
如對本判決不服，應於送達後十日內，向本院提出上訴狀。（應抄附繕本）告訴人或
被害人如對於本判決不服者，應具備理由請求檢察官上訴，其上訴期間之計算係以檢
察官收受判決正本之日期為準。
                                    法院書記官
中      華      民      國      九十    年      五      月    二十四    日
附錄本判決論罪之法律條文：
刑法第二百十六條：
行使第二百十條至第二百十五條之文書者，依偽造、變造文書或登載不實事項或使登
載不實事項之規定處斷。
刑法第二百十條：
偽造、變造私文書，足以生損害於公眾或他人者，處五年以下有期徒刑。
刑法第二百十五條：
從事業務之人，明知為不實之事項，而登載於其業務上作成之文書，足以生損害於公
眾或他人者，處三年以下有期徒刑、拘役或五百元以下罰金。


司法院資訊處製作；財團法人民間司法改革基金會備份。
